【裁判字號】    97,聲再,34
【裁判日期】    971224
【裁判案由】    聲請再審
【裁判全文】
臺灣高雄地方法院刑事裁定              97年度聲再字第34號
聲  請  人
即  被  告  甲○○
上列聲請人因殺人未遂案件，對於本院中華民國96年7 月9 日96
年度訴字第1282號確定判決（偵查案號：臺灣高雄地方法院檢察
署96年度偵字第7242號），聲請再審，本院裁定如下：
    主  文
再審之聲請駁回。
    理  由
一、再審聲請意旨略以：詳如附件聲請再審狀影本所載。
二、按「有罪之判決確定後，有左列情形之一者，為受判決人之
    利益，得聲請再審︰一原判決所憑之證物已證明其為偽造或
    變造者。二原判決所憑之證言、鑑定或通譯已證明其為虛偽
    者。三受有罪判決之人，已證明其係被誣告者。四原判決所
    憑之通常法院或特別法院之裁判已經確定裁判變更者。五參
    與原判決或前審判決或判決前所行調查之法官，或參與偵查
    或起訴之檢察官，因該案件犯職務上之罪已經證明者，或因
    該案件違法失職已受懲戒處分，足以影響原判決者。六因發
    現確實之新證據，足認受有罪判決之人應受無罪、免訴、免
    刑或輕於原判決所認罪名之判決者。前項第1款 至第3 款及
    第5 款情形之證明，以經判決確定，或其刑事訴訟不能開始
    或續行非因證據不足者為限，得聲請再審。」，刑事訴訟法
    第420 條定有明文。次按所謂發見之新證據，係指事實審法
    院於判決前因未經發現，不及調查斟酌，至其後始行發現者
    而言，若判決前已經當事人提出或聲請調查之證據，經原法
    院捨棄不採者，即非該條款所謂發見之新證據，不得據為聲
    請再審之原因（最高法院28年抗字第8 號判例參照）。又該
    「新證據」須可認為確實具有足以動搖原確定判決，而對受
    判決人為更有利判決之「顯然性」外，尚須具備該證據係在
    事實審法院於判決前已存在，因未經發見，不及調查斟酌，
    或審判時未經注意，至其後始行發見之「嶄新性」特質，二
    者均屬不可或缺，倘若未兼備上開學理上所謂「顯然性」與
    「嶄新性」之二種聲請再審新證據之特性，即不能據為聲請
    再審之原因（最高法院94年度臺抗字第406 號裁定意旨參照
    ）。
三、經查：
  (一)聲請人即被告甲○○前因殺人未遂案件經本院於民國96年7
    月9 日以96年度訴字第1282號判處應執行有期徒刑16年確定
    ，有本院96年度訴字第1282號刑事判決及臺灣高等法院被告
    前案紀錄表各1 份在卷可憑，並經本院調取上開偵審卷宗核
    閱無訛。
  (二)細繹本件聲請人所提前開聲請再審書狀內容，固係以刑事訴
    訟法第420 條第1 項第6 款之規定為其聲請再審之依據，惟
    按該款條文既曰輕於原判決所認「罪名」，自與輕於原判決
    所宣告之「罪刑」有別，所謂輕於原判決所認罪名，係指與
    原判決所認罪名比較，其法定刑較輕之相異罪名而言，例如
    原認放火罪實係失火罪，原認殺尊親屬罪實係普通殺人罪，
    原認血親和姦罪實係通姦罪等是。至於同一罪名之有無加減
    刑罰之原因者，僅足影響科刑範圍而罪質不變，即與「罪名
    」無關，自不得據以再審。從而自首、未遂犯、累犯、連續
    犯等刑之加減，並不屬於刑事訴訟法第420 條第1 項第6 款
    所指罪名之範圍（最高法院70年度第7 次刑事庭會議決議參
    照）。復按刑事訴訟法第420 條第1 項第6 款所謂應受輕於
    原判決所認罪名之判決，係指應受較輕罪名之判決而言，至
    宣告刑之輕重，乃量刑問題，不在本款所謂罪名之內（最高
    法院56年臺抗字第102 號判例參照）。準此，聲請人以量刑
    過重及上開殺人未遂案件有坦承犯行、自首、罹患憂鬱症等
    酌減其刑之情事，原確定判決未予審酌，顯有未洽為由，向
    本院聲請再審，與其所涉犯之罪名既屬無關，依前揭說明，
    已無理由。況查本件案發後，並非由聲請人主動報案，而係
    由被害人林錚青趁隙撥打110 電話報警後，高雄市政府警察
    局苓雅分局三多路派出所員警迅即到場，並當場逮捕聲請人
    連同扣案凶器砍柴刀乙支後偵辦，有聲請人及被害人林錚青
    之警詢筆錄各1 份、高雄市政府警察局苓雅分局解送人犯報
    告書1 份在卷足稽（見96年度偵字第7242號卷第1 、7 、12
    頁），益得見聲請人主張並聲請傳喚其妻為證人加以證明其
    係自首云云，既與實情未合，且非屬判決前未經發現，不及
    調查斟酌，至其後始行發現之新證據。又聲請人針對本案原
    確定判決雖提出其自身之辯解及論述，主張其係中止犯，且
    被害人林錚青手臂之切割傷及林順義手指之切割傷均非其所
    砍傷，而是雙方在搶刀子時不小心割傷云云，然此等辯詞既
    為聲請人於判決前所知，且其所辯在形式上並無明顯足以動
    搖原有罪確定判決之情形，亦未因發現確實新證據，而不具
    備上述「顯然性」及「嶄新性」之法定再審要件，自非足採
    。再者，原確定判決既就案內所有證據本於調查所得心證，
    分別定其取捨，而為事實之判斷，本屬職權之行使；又證據
    之證明力，亦即證據之價值判斷，由事實審法院本其自由心
    證，依據證據法則，而為合理之判斷，係屬法院依職權之合
    法行使，而聲請人復無法具體指明究竟有無其他「發現新證
    據」之情形，亦實難認其聲請適法有據。是以，聲請人上開
    所述理由，無非係就證據之取捨再行爭執而已，自不符刑事
    訴訟法第420 條第1 項所定得聲請再審所定之要件。
四、綜上所述，本件聲請人據以聲請再審之理由，顯然難以成立
    ，應予駁回，應依刑事訴訟法第434 條第1 項，裁定如主文
    。
中    華    民    國    97    年    12    月    24    日
                  刑事第十二庭    審判長法  官  洪碩垣
                                        法  官  施介元
                                        法  官  葉文博
以上正本證明與原本無異。
如不服本裁定，應於裁定送達後5 日內，向本院提起抗告狀。
中    華    民    國    97    年    12    月    24    日
                                        書記官  李柏親


司法院資訊處製作；財團法人民間司法改革基金會備份。
